最高法院刑事判決　　　　　　　九十四年度台上字第三０四號
　　上　訴　人　甲○○
　　　　　　　　丙○○
　　　　　　　　　　　　路11.
　　上 列一 人
　　選任辯護人　林錫恩律師
　　　　　　　　黃俊達律師
　　　　　　　　莊信泰律師
　　上　訴　人　乙○○
　　　　　　　　　　　　頂42.
上列上訴人等因違反廢棄物清理法案件，不服台灣高等法院台南
分院中華民國九十年八月二十一日第二審判決（九十年度上訴字
第七二六號，起訴案號：台灣台南地方法院檢察署八十八年度偵
字第一三八三五號、第一四０一六號、八十九年度偵字第三一二
七號），提起上訴，本院判決如下：
    主  文
原判決撤銷，發回台灣高等法院台南分院。
    理  由
本件原判決認定上訴人甲○○為台南縣歸仁鄉○○段四十八地號
（似為四十八之一之誤）土地所有權人，因歸仁鄉鄉公所向其承
租上開土地作為該公所之垃圾掩埋場，於民國八十八年二月二十
八日因租約到期覆土完畢離場不再作為鄉公所之垃圾掩埋場。其
時廢棄物清理法尚未修正，對於違章行為係採行政罰鍰，甲○○
明知該處已非垃圾掩埋場用地，且其本亦無處理廢棄物之許可證
及能力，竟自同年五月一日起開始在該處違法收取事業廢棄物牟
利，且未作任何覆土措施，任憑垃圾露天堆置其上，而為違背行
政罰法令之行為。嗣經檢察官於同年六月十六日下午十五時四十
五分許率台南縣警察局歸仁分局員警前往現場查處，當場查獲甲
○○正違法收取垃圾，為扼止甲○○在原址繼續違法收取垃圾，
乃先行查扣作業用之挖土機一台及監視器等物品。八十八年七月
十四日廢棄物清理法經總統令修正公布，改採刑罰規定，甲○○
仍不顧禁令，繼續未經主管機關同意，提供上址土地違法經營垃
圾場營運，而違法回填、堆置廢棄物。上訴人丙○○為設在桃園
縣大園鄉○○村○○○路一一二號之小小家環保工程股份有限公
司（下稱小小家公司）之總經理兼實際負責人（名義負責人為丙
○○之母蔡江謝美惠），竟指派小小家公司之不詳垃圾車司機，
將於八十八年九月十日向黑松飲料股份有限公司及向宏泰電工股
份有限公司收集而來之事業廢棄物，未依小小家公司被許可處理
廢棄物之地點（即嘉義縣水上鄉○○村○○○路二四之一號），
而違法傾倒在甲○○所提供經營之垃圾場內。經行政院環境保護
署派員於同月二十九日查獲。上訴人乙○○自八十八年九月間起
，與小小家公司之靠行垃圾車司機劉俊偉（第一審同案被告，經
第一審法院以八十九年度訴字第六一六號判處有期徒刑一年二月
，因未經上訴而告確定）共同基於概括之犯意未依規定領有廢棄
物清除、處理許可證或核備文件，連續將自桃園縣所收集來之事
業廢棄物，以每車新台幣（下同）一萬五千元代價，將廢棄物違
法傾倒在甲○○所提供經營之垃圾場內。嗣乙○○與劉俊偉及其
配偶林櫻芳（同案被告經第一審法院以八十九年度訴字第六一六
號判處有期徒刑一年，緩刑三年確定）共同與伍福來、劉育權（
與林櫻芳同）等人基於犯意聯絡，均未依規定領有廢棄物清除、
處理許可證或核備文件，於同年十一月十一日凌晨零時三十分許
，由劉俊偉（車上搭載林櫻芳，負責所有會計事宜）率領乙○○
、伍福來、劉育權所駕駛之車隊（車號分別為ＮＧ－二四五號、
七Ｆ－六六七號、ＱＵ－二二八號），林櫻芳則支付乙○○、劉
育權每趟一萬九千元之報酬，伍福來則每趟三千元報酬，將自桃
園縣所收集來之事業廢棄物共四車，運輸至甲○○所經營之垃圾
場內，並由劉俊偉先行違法傾倒其車上之事業廢棄物至垃圾場內
。另乙○○、劉育權、伍福來等三人尚未將垃圾傾倒即為警當場
查獲等情，因而維持第一審論處上訴人甲○○未經主管機關許可
，提供土地回填、堆置廢棄物罪刑；上訴人丙○○未依廢棄物處
理許可證內容處理廢棄物罪刑；上訴人乙○○共同連續未依廢棄
物清理法第二十條規定領有廢棄物許可證或核備文件，從事廢棄
物處理罪刑部分之判決，駁回其三人在第二審之上訴，固非無見
。
惟查：(一)廢棄物清理法全文已於九十年十月二十四日修正公布施
行，於同年月二十六日生效，修正前原第二十二條第三款、第四
款規定，已修正為第四十六條第三款、第四款，原審於九十年八
月二十四日判決時，未及為新、舊法之比較適用，原判決已屬無
可維持。(二)原判決事實認定上訴人乙○○自八十八年九月間起，
與同案被告劉俊偉等人，基於犯意聯絡及行為分擔，先後多次有
未依規定領有廢棄物處理許可文件從事廢棄物處理之事實，而依
連續犯規定論處其前揭罪刑，然原判決既未明確認定乙○○為該
犯罪行為之次數，每次犯罪之時間及共同實施犯罪者究為何人等
事實，且未明認定乙○○連續多次犯罪及認定其與劉俊偉、林
櫻芳、伍福來、劉育權等人有犯意聯絡及行為分擔所依憑之證據
及理由，不無事實認定尚欠明確及理由不備之違誤。(三)同案經第
一審判刑確定之被告劉俊偉於偵審中供稱：伊到台南縣歸仁鄉○
○段四十八之一地號土地（即甲○○所有土地）傾倒廢棄物，是
與一位綽號叫「阿泰」之男子聯絡的，不是甲○○讓伊等進入該
垃圾場傾倒垃圾，伊有一輛七Ｆ－六六七號車是靠行在小小家公
司，小小家公司給付伊每趟車一萬二千元之清運費，有對伊講垃
圾最終處理場是水上鄉綠潔廢棄處理場等語（見台南縣警察局歸
仁分局警卷內劉俊偉之訊問筆錄、偵字第一四０一六號偵查卷第
三十三頁背面、第一審訴字卷第七十九頁），丙○○亦於第一、
二審法院審理中供稱：伊叫劉俊偉把垃圾倒在合法地點；伊根本
不認識甲○○，伊的垃圾處理場是設在嘉義縣水上鄉，是劉俊偉
自己叫乙○○把垃圾倒在台南縣歸仁鄉○○段四十八號土地上等
語（見第一審訴字卷第一三九頁、第二審上訴字卷第五十三頁）
，此對上訴人甲○○、丙○○有利之證據或辯解，原審未詳予調
查其虛實，並明取捨判斷之心證理由，遽為判決，亦有查證未
盡及理由不備之違誤。以上或為上訴人三人上訴意旨所指摘，或
為本院得依職權調查之事項，應認原判決有撤銷發回更審之原因
。
據上論結，應依刑事訴訟法第三百九十七條、第四百零一條，判
決如主文。
中　　華　　民　　國　九十四　年　　一　　月　 二十 　日
                      最高法院刑事第十二庭
                          審判長法官  賴　忠　星
                                法官  王　居　財
                                法官  林　開　任
                                法官  林　立　華
                                法官  吳　昆　仁
      本件正本證明與原本無異
                                      書  記  官
中　　華　　民　　國　九十四　年　　一　　月　二十八　日
                                                    Ａ
